臺灣高等法院刑事裁定
110年度聲字第1148號
聲明異議人
即  受刑人  李秉蒼（原名李慶森、李秉倉）



                    （在法務部○○○○○○○○○○○執  行）
上列聲明異議人即受刑人因違反銀行法等案件，對於臺灣臺北地
方檢察署檢察官之執行指揮（中華民國109年12月1日北檢欽節10
9執聲他2404字第1099100287號函）聲明異議，本院裁定如下：
    主  文
臺灣臺北地方檢察署檢察官中華民國109年12月1日北檢欽節109
執聲他2404字第1099100287號函之執行指揮應予撤銷。
    理  由
一、聲明異議意旨略以：聲明異議人即受刑人李秉蒼（下稱受刑
    人）前因違反銀行法等案件，經判處有期徒刑8年，併科罰
    金新臺幣（下同）5,000萬元，檢察官指揮以羈押日數164日
    折抵有期徒刑。惟受刑人屬行刑累進處遇第4類，每3月進0.
    1分，倘以羈押日數折抵有期徒刑，僅能補0.1分，未足3月
    之2個半月無法補分。又行刑累進處遇分數係由作業、教化
    、操行3種分數構成，倘若羈押日數折抵有期徒刑，該164日
    無法取得行刑累進處遇分數，對受刑人實質上不利，亦影響
    假釋陳報之月份。受刑人前向檢察官聲請羈押日數改折抵於
    併科罰金易服勞役日數，惟檢察官誤認受刑人係聲請將已折
    抵於有期徒刑之羈押日數重複折抵於易服勞役日數而駁回，
    恐有誤會，爰依法聲明異議等語。
二、按受刑人以檢察官執行之指揮為不當者，得向諭知該裁判之
    法院聲明異議；法院應就疑義或異議之聲明裁定之，刑事訴
    訟法第484 條、第486 條分別定有明文。所謂「諭知該裁判
    之法院」，乃指對被告之有罪判決，於主文內實際宣示其主
    刑、從刑之裁判而言（最高法院106 年度台抗字第305 號裁
    定意旨參照）。受刑人以其聲請羈押日數改折抵於併科罰金
    易服勞役日數，為檢察官所否准，認檢察官執行之指揮不當
    ，向本院聲明異議，本院為諭知該裁判之法院（詳下述），
    其聲明異議於程序上尚無不合，先予敘明。
三、按裁判確定前羈押之日數與刑之折抵，刑法第37條之2第1項
    明定以1日抵有期徒刑或拘役1日，或第42條第6 項裁判所定
    之罰金額數。至上開羈押日數折抵有期徒刑、拘役或罰金刑
    易服勞役日數之優先順序如何，則未有明文。是檢察官辦理
    受刑人執行有期徒刑併科罰金案件，受刑人未繳納罰金而須
    易服勞役者，其對於裁判確定前羈押日數如何折抵各刑罰，
    何者優先折抵，固有裁量權限，然該執行指揮之裁量權限仍
    須遵守平等原則、比例原則等法治國基本原則，在罪責原則
    的前提下，綜合考量刑罰執行之目的、犯罪人再社會化與復
    歸社會之利益等相關情形，詳予斟酌法規目的、個案具體狀
    況、執行結果對受刑人可能產生之影響（有利、不利情形）
    、行刑權消滅與否等一切情狀，擇定正確適當之執行方式。
    必無裁量濫用、逾越裁量範圍、牴觸法律授權目的或摻雜與
    授權意旨不相關因素之考量等情事，其指揮執行之裁量方為
    合法（最高法院108年度台抗字第17號裁定參照）。又現行
    監獄行刑法及行刑累進處遇條例關於假釋之提報、級數認定
    等事項，因個案而異，與受刑人在獄中服刑時之表現有關，
    通常須經執行至一定期間後，始得以受刑人自身於獄中表現
    之累計處遇等級、分數，與其所剩餘之刑期跟受羈押之刑期
    相互比較、計算何種折抵順序對其自身最為有利，無從於執
    行初始或某一特定時點即對受刑人進行實質、具體審查而判
    斷其羈押日數如何折抵刑期對受刑人較為有利。惟若受刑人
    計算其執行刑罰之人身自由實際受拘束日數，已陳明若以羈
    押日數先折抵有期徒刑或罰金易服勞役之額數，對其有更有
    利之執行累進處遇結果時，此時執行檢察官自應予以審酌並
    加以回應說明，若不為採納，亦應敘明理由，讓受刑人知曉
    ，由受刑人自行決定是否另循聲明異議程序謀求救濟，俾法
    院事後審查檢察官指揮執行之裁量有無濫用、逾越裁量範圍
    、牴觸法律授權目的或摻雜與授權意旨不相關因素等情事（
    最高法院109年度台抗字第1642號裁定參照）。
四、經查：
(一)受刑人因違反銀行法等案件，經本院以104年度原金上重訴
    字第1號判處有期徒刑8年，併科罰金5,000萬元，由最高法
    院以105年度台上字第1592號駁回上訴確定；而受刑人於上
    開裁判確定前，經羈押164日，檢察官以105年執節字第5307
    號執行指揮書執行前開有期徒刑8年，起算日為105年8月30
    日，以羈押日數折抵有期徒刑，期滿日為113年3月18日；另
    檢察官以105年執節字第5307號之1執行指揮書執行罰金易服
    勞役2年，起算日為113年3月19日，期滿日為115年3月18日
    ；嗣受刑人所處有期徒刑8年部分，經法務部核准於109年10
    月5日假釋，檢察官另以105年執節字第5307號之2執行指揮
    書，執行罰金易服勞役2年，起算日為109年10月5日，期滿
    日為111年10月4日；受刑人於109年11月20日聲請羈押日數
    折抵併科罰金易服勞役日數，檢察官以該羈押日數業已折抵
    於所處有期徒刑8年，且有期徒刑部分經法務部核准假釋，
    上開羈押日數無從折抵於併科罰金易服勞役日數，而否准其
    聲請等情，有臺灣臺北地方檢察署中華民國109年12月1日北
    檢欽節109執聲他2404字第1099100287號函、臺灣臺北地方
    檢察署檢察官105年執節字第5307號、105年執節字第5307號
    之1、105年執節字第5307號之2執行指揮書、本院被告前案
    紀錄表在卷可稽，並經本院依職權調取受刑人本件執行卷宗
    核閱屬實。
(二)受刑人聲請意旨，已陳明若以羈押日數折抵罰金易服勞役日
    數，執行累進處遇結果對其更加有利，檢察官本當就該聲請
    各項，具體審酌法規之目的、受刑人個案之具體狀況、執行
    結果對受刑人所可能產生之有利、不利情形等一切情狀，附
    具理由通知受刑人，俾法院事後審查判斷其指揮執行之裁量
    有無不合。惟檢察官以本件執行指揮處分駁回受刑人之聲請
    ，僅回覆略謂：受刑人共計羈押164日，業已折抵於所處有
    期徒刑8年，且有期徒刑部分業經法務部核准假釋，上開羈
    押日數自無從折抵於併科罰金易服勞役日數等語。然查：
　⒈按對於刑期6月以上之受刑人，為促使其改悔向上，培養其適
    應社會生活之能力，其處遇應分為數個階段，以累進方法為
    之；且依監獄行刑法受累進處遇者，方適用行刑累進處遇條
    例之規定，監獄行刑法第18條第1 項前段、第2 項、行刑累
    進處遇條例第1 條分別定有明文。併科罰金易服勞役之執行
    ，因非屬「刑期6 月以上之受刑人」，本無行刑累進處遇條
    例之適用。是受6 月以上有期徒刑併科罰金宣告之受刑人，
    未繳納罰金而須易服勞役者，其裁判確定前羈押之日數，若
    先折抵有期徒刑完畢，其罰金易服勞役之執行，即無從受累
    進處遇；而若羈押日數先折抵罰金易服勞役之額數，其6 月
    以上有期徒刑部分之執行，則可適用行刑累進處遇條例相關
    規定。從刑罰目的與透過累進處遇促使受刑人及早復歸社會
    、再社會化之角度而論，羈押日數先折抵罰金易服勞役日數
    ，是否概無可取，亦非必然（最高法院108 年度台抗字第17
    號裁定意旨參照）。受刑人受有期徒刑8年併科罰金宣告，
    未繳納罰金而須易服勞役，此有105年8月30日執行筆錄可參
    ，其羈押之164日若先折抵有期徒刑，則罰金易服勞役之執
    行無從受累進處遇；若羈押日數先折抵罰金易服勞役之額數
    ，其有期徒刑之執行，則可適用行刑累進處遇條例相關規定
    ，對受刑人而言，何種折抵方式較為有利，似未可一概而論
    。受刑人主張羈押日數先折抵有期徒刑對其實質上較為不利
    ，如果無訛，其主張之執行方法，確與檢察官執行方式不同
    ，且較有利。檢察官若無正當理由，採擇之執行方式結果較
    不利於受刑人，其執行即難謂有當。是檢察官自應就羈押日
    數折抵刑罰先後順序之決定考量，透過執行指揮書或以其他
    合適的方式向受刑人說明其依據，然檢察官未附具理由，逕
    以上開羈押日數業已折抵於所處有期徒刑為由否准受刑人所
    請，其執行指揮之處分即難謂允當。
　⒉又假釋出監受刑人刑期變更者，監獄於接獲相關執行指揮書
    後，應依刑法第77條規定重新核算，並提報其假釋審查會決
    議後，報請法務部辦理維持或廢止假釋，監獄行刑法第120 
    條第1 項規定甚明。監獄於受刑人之刑期變更後，既可重新
    核算，再辦理維持或廢止假釋，非謂受刑人經假釋出監即無
    從改以羈押日數折抵於併科罰金易服勞役日數。檢察官以受
    刑人所處有期徒刑部分業經核准假釋，駁回受刑人所請，亦
    有研求餘地。
　⒊從而，檢察官未具體審酌受刑人所請，敘明何以不採受刑人
    主張較有利之執行方式，難謂已符合刑事訴訟法第2 條所課
    予檢察官之客觀性義務，亦未履行其告知義務，即有可議。
(三)綜上，受刑人之聲明異議有理由，自應撤銷前揭檢察官執行
    指揮之處分，由檢察官另向受刑人為適法並附具理由之執行
    指揮，以昭公信。
五、據上論斷，應依刑事訴訟法第486條，裁定如主文。
中　　華　　民　　國　　110 　年　　4 　　月　　6 　　日
                  刑事第二庭    審判長法　官  周盈文
                                      法　官  郭豫珍
                                      法　官  謝梨敏
以上正本證明與原本無異。
如不服本裁定，應於收受送達後五日內向本院提出抗告狀。
                                      書記官  周彧亘
中　　華　　民　　國　　110 　年　　4 　　月　　6 　　日